臺灣高等法院刑事判決
111年度交上易字第217號
上  訴  人  
即  被  告  陳松柏


上列上訴人即被告因公共危險案件，不服臺灣新北地方法院111
年度審交易字第230號，中華民國111年4月26日第一審判決（起
訴案號：臺灣新北地方檢察署111年度偵字第6381號），提起上
訴，本院判決如下：
    主  文
上訴駁回。
    事  實
一、陳松柏明知服用酒類後，將使駕駛車輛之注意力降低，反應
    能力趨緩，危害其本身及其他用路人之行車安全，竟自民國
    111年1月7日下午4時許起，在新北市○○區○○路00號之公司內
    飲用啤酒、威士忌等酒類，而於酒後即同日晚間7時許，在
    其吐氣所含酒精濃度已達每公升0.25毫克以上之狀態下，仍
    騎乘具有動力機械性之電動自行車上路。嗣於同日晚間7時9
    分許，其騎車行經新北市土城區大暖路54巷口時，為警攔查
    ，並即對其實施酒精檢測，當場測得吐氣所含酒精濃度測定
    值達每公升0.85毫克，始查悉上情。
二、案經新北市政府警察局土城分局報請臺灣新北地方檢察署檢
    察官偵查起訴。
    理  由
壹、證據能力方面
一、按被告以外之人於審判外之言詞或書面陳述，除法律有規定
    者外，不得作為證據，刑事訴訟法第159條第1項固定有明文
    ；惟被告以外之人於審判外之陳述，雖不符同法第159條之1
    至第159條之4之規定，而經當事人於審判程序同意作為證據
    ，法院審酌該言詞陳述或書面陳述作成時之情況，認為適當
    者，亦得為證據；當事人、代理人或辯護人於法院調查證據
    時，知有同法第159條第1項不得為證據之情形，而未於言詞
    辯論終結前聲明異議者，視為有前項之同意，此據同法第15
    9條之5規定甚明。經查，本判決所引用之被告以外之人於審
    判外之陳述，固均屬傳聞證據，惟上訴人即被告陳松柏雖知
    上開證據為傳聞證據，但並未爭執其證據能力，且迄至言詞
    辯論終結前亦未再聲明異議（見本院卷第38至39頁）；而檢
    察官則亦對證據能力表示無意見（同上卷頁）。本院審酌上
    開證據製作時之情況，尚查無違法不當及證明力明顯過低之
    瑕疵，亦認為以之作為證據應屬適當，爰逕依刑事訴訟法第
    159條之5規定，認前揭證據均例外有證據能力。
二、本判決所引用之其餘文書證據及證物，並無證據證明係公務
    員違背法定程序所取得，亦無顯有不可信之情況，且經本院
    於審理期日合法調查，該等證據自得作為本案裁判之資料。
貳、實體方面
一、認定犯罪事實所憑證據及理由
　㈠上開犯罪事實，業據被告於警詢、偵訊、原審及本院審理時
    均坦承不諱（見偵卷第14至15、41、43頁、原審卷第40、44
    頁、本院卷第40頁），並有新北市政府警察局土城分局酒精
    測定紀錄表、新北市政府警察局吐氣酒精濃度檢測程序暨拒
    測法律效果確認單、舉發違反道路交通管理事件通知單等件
    在卷可稽（見偵卷第23、25、27頁）。
　㈡查電動自行車指經型式審驗合格，以電力為主，最大行駛速
    率在每小時25公里以下，且車重不含電池在40公斤以下或車
    重含電池在60公斤以下之二輪車輛，道路交通安全規則第6
    條第1款第3目定有明文。可知電動自行車係以電力為其主要
    動力，自屬動力交通工具之一種。故被告所騎乘之電動自行
    車，雖最高速度不能與機車相比，但仍非以人力操作之腳踏
    自行車，依其動力來源及可能造成之危險性觀之，應屬刑法
    第185條之3規定之動力交通工具無疑。被告飲用酒類後，在
    其吐氣所含酒精濃度已達每公升0.85毫克之狀態下，仍騎乘
    具有動力機械性之電動自行車於道路上行駛，自合於刑法第
    185條之3第1項第1款之駕駛動力交通工具而吐氣所含酒精濃
    度達每公升0.25毫克以上情形之要件。　　
　㈢綜上所述，足徵被告任意性之自白核與事實相符，自堪採信
    。是以本件事證已臻明確，被告之犯行應堪認定。
二、論罪之說明
　㈠新舊法比較：　
　　按行為後法律有變更者，適用行為時之法律。但行為後之法
    律有利於行為人者，適用最有利於行為人之法律，刑法第2
    條第1項定有明文。查被告行為後，刑法第185條之3第1項業
    於111年1月28日修正公布，並於同年月30日施行。修正前刑
    法第185條之3第1項規定之法定刑為：「2年以下有期徒刑，
    得併科20萬元以下罰金」，修正後之法定刑則規定為：「處
    3年以下有期徒刑，得併科30萬元以下罰金」。故經比較新
    舊法結果，修正後之規定提高有期徒刑及罰金之上限，對被
    告並無較為有利，依刑法第2條第1項前段規定，即應適用修
    正前刑法第185條之3第1項規定。　　
　㈡被告之罪名：
　　核被告所為，係犯修正前刑法第185條之3第1項第1款之駕駛
    動力交通工具而有吐氣所含酒精濃度達每公升0.25毫克以上
    情形罪。　　
  ㈢刑之加重：　
　　司法院釋字第775號解釋意旨，係闡釋行為人雖符合刑法第4
    7條第1項累犯規定之要件，法院仍應依個案犯罪情節，具體
    審酌行為人犯罪之一切情狀暨所應負擔之罪責，以裁量應否
    依累犯加重之規定加重其刑。例如原應量處最低法定刑，於
    其所犯之罪不符合刑法第59條所定酌減其刑要件之情形，若
    依累犯之規定加重其最低本刑，致行為人被量處超過其所犯
    之罪之法定最低本刑，將使其所承受之刑罰超逾其所應負擔
    之罪責，而違背憲法比例及罪刑相當原則者，法院應裁量是
    否依累犯加重之規定加重其法定最低本刑（最高法院110年
    度台上字第2017號判決意旨參照）。經查，被告前因酒後駕
    車之公共危險案件，經原審法院以109年度交簡字第1430號
    判決判處有期徒刑3月確定，並於110年5月24日易科罰金執
    行完畢，此有本院被告前案紀錄表附卷可按，其受有期徒刑
    執行完畢，於5年以內故意再犯本件最重本刑為有期徒刑以
    上之罪，為累犯。本院審酌被告於上開前案徒刑執行完畢後
    未及8個月，即無視法律禁制，再為本件相同罪名之酒駕公
    共危險犯行，足徵其並未真正悛悔改過，刑罰反應力確屬薄
    弱，且以其再犯之情節而論，仍具相當惡性，自不宜量處最
    低法定刑，而應酌量加重其刑，延長矯正期間，俾助其之再
    社會化，此亦符合憲法罪刑相當原則之要求，自應依刑法第
    47條第1項規定，加重其刑。
三、上訴駁回之理由
　㈠原審經詳細調查後，本於相同見解，以被告犯罪之事證明確
    ，經依刑法第47條第1項累犯規定加重其刑後，因而適用刑
    法第2條第1項前段、第47條第1項、第41條第1項前段、第42
    條第3項前段、修正前刑法第185條之3第1項第1款、刑法施
    行法第1條之1第1項之規定，並審酌政府各相關機關就酒醉
    駕車之危害性以學校教育、媒體傳播等方式一再宣導，為時
    甚久，被告應對於該項誡命知之甚詳，且之前已有多次公共
    危險之前科紀錄，竟仍漠視一般往來公眾及駕駛人之用路安
    全，此次於飲酒後吐氣酒精濃度高達每公升0.85毫克，猶仍
    駕駛電動自行車在道路上行駛，嚴重危害公共交通往來之安
    全，惟念及被告犯後供承酒後駕車，態度尚可，兼衡其國小
    畢業之智識程度，未婚，現從事臨時工（見原審卷第45至46
    頁）等一切情狀，酌情量處被告有期徒刑5月，併科罰金新
    臺幣（下同）8萬元，且諭知易科罰金及易服勞役之折算標
    準均以1千元折算1日。經核原審認定事實及適用法律均無不
    合，量刑亦屬妥適。
　㈡被告上訴意旨略以：因為疫情之故，工作不穩定，原判決所
    處金額太多，一時無法繳款，爰請從輕量刑云云。
　㈢按量刑係法院就繫屬個案犯罪之整體評價，為事實審法院得
    依職權自由裁量之事項，故判斷量刑當否之準據，應就判決
    為整體觀察及綜合考量，不可摭拾其中片段予以評斷，苟已
    以行為人之責任為基礎，斟酌刑法第57條各款所列情狀，在
    法定刑度內，酌量科刑，無偏執一端，致明顯失出失入情形
    ，即不得任意指為違法（最高法院110年度台上字第6170號
    判決意旨參照）。本院審酌原判決就被告之犯罪情節及科刑
    部分之量刑基礎，已於理由欄內具體說明，業見前述，顯已
    斟酌刑法第57條各款事由，係以行為人責任為基礎，兼顧對
    被告有利與不利之科刑資料，既未逾越法定範圍，亦無違背
    公平正義之精神，客觀上不生量刑畸重或有所失入之裁量權
    濫用，核與罪刑相當原則無悖，自不得再任意摭拾其中之片
    段而指稱原判決量刑有所不當或違法，縱仍與被告主觀上之
    期待有所落差，仍難指原審量刑有何違誤。　
  ㈣綜上所述，被告上訴意旨徒憑前詞，請求從輕量刑云云，並
    非可採，是其上訴為無理由，應予駁回。
據上論斷，應依刑事訴訟法第368條，判決如主文。
本案經檢察官彭毓婷提起公訴，由檢察官邱美育到庭執行職務。
中　　華　　民　　國　　111 　年　　8 　　月　　18　　日
　　　　　　　　　刑事第九庭  審判長法　官  潘翠雪
　　　　　　　　　　　　　　　　　  法　官  陳俞婷
　　　　　　　　　　　　　　　　　  法　官  陳信旗
以上正本證明與原本無異。
不得上訴。
                                    書記官  董佳貞
中　　華　　民　　國　　111 　年　　8 　　月　　18　　日
附錄法條全文：
修正前刑法第185條之3
    駕駛動力交通工具而有下列情形之一者，處二年以下有期徒
    刑，得併科二十萬元以下罰金：
　　一、吐氣所含酒精濃度達每公升零點二五毫克或血液中酒精
        濃度達百分之零點零五以上。
　　二、有前款以外之其他情事足認服用酒類或其他相類之物，
        致不能安全駕駛。
　　三、服用毒品、麻醉藥品或其他相類之物，致不能安全駕駛
        。
　　因而致人於死者，處三年以上十年以下有期徒刑；致重傷者
    ，處一年以上七年以下有期徒刑。
　　曾犯本條或陸海空軍刑法第五十四條之罪，經有罪判決確定
    或經緩起訴處分確定，於五年內再犯第一項之罪因而致人於
    死者，處無期徒刑或五年以上有期徒刑；致重傷者，處三年
    以上十年以下有期徒刑。